【裁判字號】    99,抗,590
【裁判日期】    990520
【裁判案由】    不服羈押
【裁判全文】
臺灣高等法院刑事裁定                   99年度抗字第590號
抗  告  人
即  被  告  甲○○
選任辯護人  林崑城律師
上列被告因賭博等案件，不服臺灣臺北地方法院98年度易字第
2019號，中華民國99年5月12日羈押裁定，提起抗告，本院裁定
如下：
    主  文
原裁定撤銷，發回臺灣臺北地方法院。
    理  由
一、本件抗告人即被告（下稱被告）甲○○因賭博等案件，前經
    原審於民國99年5月12日訊問後，認因尚有共犯黃仲陞尚未
    到庭，有勾串之虞，應依刑事訴訟法第101條第1項第2款之
    規定，當庭收押禁見。
二、抗告意旨略以：本案被告甲○○於99年5月12日審理庭中，
    突然遭原裁定法院諭知當庭羈押，亦未具體說明羈押之理由
    ；被告甲○○自97年10月29日住處遭法務部調查局台北市調
    查處搜索至今，已長達一年半之久；焉有遲至若如今已進入
    審判程序後，始突然勾串共犯或證人、或湮滅證據之理？原
    裁定法院亦未提示任何足認為被告甲○○有湮滅、偽造、變
    造證據或勾串共犯或證人之虞之事證，除違反刑事訴訟法第
    101條之規定外，更令被告難以甘服。何況，羈押係干預人
    身自由最大之強制處分，自僅能以之為保全程序之最後手段
    ，縱然尚有證人未到庭應訊，「羈押被告」亦非保全證據、
    避免串供之唯一手段，更不能以憑空臆測之方式，遽認被告
    甲○○必將串供，而羈押被告甲○○；為此，提起本件抗告
    ，請撤銷原裁定，發回臺灣臺北地方法院或自為合法之裁定
    等語。
三、按被告經法官訊問後，認為犯罪嫌疑重大，而有左列情形之
    一，非予羈押，顯難進行追訴、審判或執行者，得羈押之：
    1.逃亡或有事實足認為有逃亡之虞者。2.有事實足認為有湮
    滅、偽造、變造證據或勾串共犯或證人之虞者。3.所犯為死
    刑、無期徒刑或最輕本刑為5年以上有期徒刑之罪者。刑事
    訴訟法第101條第1項定有明文。是法官於決定羈押之前，自
    須先行訊問關於被告有無羈押之原因及羈押之必要（即有無
    羈押之理由）等事項後，始得為之。此項訊問程序，屬羈押
    與否之言詞審查程序，乃羈押之前提要件。蓋有無羈押原因
    或有無羈押必要，自須先經訊問調查，方得據以斟酌訴訟進
    行程度及其他一切情事而為有無羈押必要之審認。
四、經查：
 （一）本件原審於99年5月12日上午09時30分許，訊問被告後，
       即由審判長當庭諭知「被告甲○○當庭收押禁見，因尚
       有共犯黃仲陞尚未到庭，有勾串之虞，應依刑事訴訟法
       第101條第1項第2款之規定，諭令羈押」，惟原審法院所
       簽發之押票並未說明被告是否犯罪嫌疑重大？且有何事
       實可認被告甲○○有勾串共犯之虞？是否有羈押之必要
       ？均未於裁定中說明。原審法院僅以共犯黃仲陞尚未到
       庭，有勾串之虞為由，羈押被告，似有未符法定要件情
       事。
 （二）況且，本件被告黃仲陞於99年5月14日以證人身份到庭作
       證，原審法官訊問後，經檢察官當庭追加證人黃仲陞涉
       犯刑法第165條之湮滅刑事證據罪嫌及同法第266條與同
       法第268條之意圖營利聚眾賭博罪嫌，並因與被告莊峻智
       有共犯關係，為刑事訴訟法第7條第2款之數人共犯一罪
       之相牽連案件關係，故依刑事訴訟法第265條之規定，以
       言詞追加被告黃仲陞涉犯之上開罪名，且建請法院當庭
       諭知相關罪名及權利告知之後，以有勾串共犯或證人之
       虞，當庭予以羈押並禁見。原審法官認為檢察官之聲請
       有理由，當庭諭知證人黃仲陞轉換為被告之身份，並踐
       行刑事訴訟法第95條之告知義務後，以被告身份續行審
       理，並認為被告黃仲陞於當日所辯內容與證人甲○○審
       理中之證述及證人漆露、許志遠於偵查中的證述明顯不
       符，且被告黃仲陞於本日的供述及證述亦有前後不一的
       情形，從而諭令羈押（見原審99年5月14日審理筆錄）。
       是以，被告黃仲陞既已到庭供述，則本件被告甲○○是
       否尚有勾串之虞尚有探討之餘地。抗告人執以指摘原裁
       定不當，非全無理由，自應由本院將原裁定撤銷，並發
       回原法院詳予調查後，另為適當之裁定。
據上論結，應依刑事訴訟法第413條前段，裁定如主文。
中    華    民    國    99    年    5     月    20    日
                  刑事第三庭審判長法  官   陳博志
                                  法  官   許文章
                                  法  官   陳德民
以上正本證明與原本無異。
不得抗告。
                                  書記官   高麗雯
中    華    民    國    99    年    5     月    20    日

司法院資訊處製作；財團法人民間司法改革基金會備份。
